臺灣桃園地方法院民事裁定
                                     111年度訴字第2117號
原      告  茂榮大廈管理委員會

法定代理人  陳瀧藏  


上列原告與被告鴻發國際開發有限公司等間請求返還頂樓公設等
事件，本院裁定如下：
    主  文
原告應於本裁定送達後十四日內具狀到院補正下列事項：⑴就原
告對被告鴻發國際開發有限公司之訴表明應受判決事項之聲明；
⑵就原告關於請求返還不當得利新臺幣肆拾捌萬元零捌貳參元之
訴表明原因事實；⑶依本裁定之意旨，補正原告關於請求返還不
當得利新臺幣肆拾捌萬元零捌貳參元之訴依其所訴之事實，在法
律上顯無理由之情形。如逾期不補即駁回原告對被告鴻發國際開
發有限公司之訴及對被告吳宗霖關於請求返還不當得利新臺幣肆
拾捌萬元零捌貳參元之訴。
    理  由
一、原告之訴，起訴不合程式或不備其他要件者，法院應以裁定
    駁回之。但其情形可以補正者，審判長應定期間先命補正。
    起訴，應以訴狀表明下列各款事項，提出於法院為之：一、
    當事人及法定代理人。二、訴訟標的及其原因事實。三、應
    受判決事項之聲明。民事訴訟法第249條第1項第6款、第244
    條第1項定有明文。另原告之訴，依其所訴之事實，在法律
    上顯無理由者，法院得不經言詞辯論，逕以判決駁回之。但
    其情形可以補正者，審判長應定期間先命補正。民事訴訟法
    第249條第1項第2款亦有明文。
二、經查：
（一）原告對鴻發國際開發有限公司（下稱鴻發公司）之訴，起
      訴不合程式：
　　1.本件原告起訴時，雖表明以鴻發公司為被告，卻聲明請求
      吳宗霖將門牌號碼：桃園市○○區○○路00號建物頂樓的鍋爐
      室及加壓馬達室返還於茂榮大廈全體所有權人云云，似有
      矛盾，經本院函請原告補正，原告於民國111年6月29日具
      狀到院，陳報係以鴻發公司為被告，吳宗霖則為其法定代
      理人（見本院卷第29頁）。
　　2.惟原告又於111年8月22日提出擴張訴之聲明聲請狀，表明
      其「擴張後之聲明」為：被告無權處分茂榮大廈社區頂樓
      B、C區公設機房，並應返還取之於中國開發股份有限公司
      （下稱中國開發公司）之不當得利云云（見本院卷第57頁
      ），經本院函請其說明是否仍要請求返還鍋爐室及加壓馬
      達室、其請求返還不當得利之金額為何（見本院卷第121
      頁），原告又於111年8月29日具狀到院，稱吳宗霖經查並
      未占有鍋爐室及加壓馬達室，僅請求確認吳宗霖處分權不
      存在，並陳報請求吳宗霖給付不當得利金額為新臺幣（下
      同）43萬823元云云（見本院卷第125至127頁），原告到
      底是要告鴻發公司還是吳宗霖，又成了問題。
　　3.本院再函請原告補正，原告又於111年9月19日具狀到院，
      稱依民法第28條規定，追加吳宗霖為被告云云（見本院卷
      第163頁），其追加後的被告是吳宗霖跟鴻發公司，訴之
      聲明卻只有表明請求確認吳宗霖無處分權、請求吳宗霖為
      給付，而未就原告對鴻發公司之訴表明應受判決事項之聲
      明，即屬起訴不合程式。
（二）原告關於請求返還不當得利之訴，起訴不合程式，且依其
      主張之事實，在法律上顯無理由：
　　1.無法律上之原因而受利益，致他人受損害者，應返還其利
      益。雖有法律上之原因，而其後已不存在者，亦同。民法
      第179條定有明文。依其規定，不當得利之要件為：⑴一方
      當事人受有利益；⑵他方當事人受有損害；⑶受損害與受利
      益之間有直接因果關係；⑷無法律上之原因。其中，直接
      因果關係之要件，其功能乃以損益變動之直接當事人，作
      為不當得利之當事人，以合乎不當得利制度調整無法律上
      原因損益變動之意旨。損益變動倘係給付所致，即應以給
      付是否係履行法律上義務，認定其法律上原因之有無；倘
      非給付所致，則應依相關法規之意旨，視一方當事人是否
      取得依法本應歸屬於他方當事人之利益，以判斷其法律上
      原因之有無。
　　2.本件原告於111年8月22日具狀到院，追加請求鴻發公司返
      還取之於中國開發公司之不當得利云云（見本院卷第57頁
      ），並於111年8月29日就此部分之訴變更被告為吳宗霖，
      同時補為陳報請求返還不當得利之金額為43萬823元（見
      本院卷第127頁），但原告沒有表明鴻發公司或吳宗霖是
      在什麼時間、地點以什麼方式無法律上原因而受有利益，
      並致中國開發公司受有損害，也就是沒有表明此部分之訴
      的原因事實，即屬起訴不合程式。
　　3.再者，原告既已表明鴻發公司或吳宗霖是從中國開發公司
      受有利益，則假使其受此利益（其具體內容有待原告陳報
      ）無法律上之原因，原告並未受有損害，原告與鴻發公司
      或吳宗霖之間不成立不當得利，原告請求返還，即屬依其
      主張之事實，在法律上顯無理由。
（三）原告對鴻發公司之訴及請求返還不當得利之訴，有前述起
      訴不合程式及依其主張之事實，在法律上顯無理由的情形
      ，本院因此依上揭規定，裁定命原告於本裁定送達後14日
      內補正之，逾期不補即駁回此部分之訴。又原告起訴後，
      本院兩次命原告補正，原告兩次補正而仍有前開起訴不合
      程式及依其主張之事實，在法律上顯無理由的情形，如果
      原告不曉得該怎麼告才對，麻煩你去請律師，以維護自己
      的權益，並善盡當事人促進訴訟、協助法院發見真實的責
      任。
三、依民事訴訟法第249條第1項但書、第2項但書規定，裁定如
    主文。
中    華    民    國    111   年    11    月     7    日
                  民事第二庭  法  官  孫健智
正本係照原本作成。
本裁定不得抗告。　　　　　　　　　
中　　華　　民　　國　　111 　年　　11　　月　　8 　　日
                              書記官  鄧竹君